【裁判字號】    90,聲再,117
【裁判日期】    900328
【裁判案由】    聲請再審
【裁判全文】
臺灣高等法院刑事裁定                              九十年度聲再字第一一七號
    再審聲請人
    即受判決人  甲○○
    選任辯護人  蔡順雄
右列聲請人因傷害案件，對於本院八十八年度上易字第一四四二號中華民國八十八年
八月六日確定判決（臺灣板橋地方法院八十八年度易字第三０四號、臺灣板橋地方法
院檢察署八十七年度偵字第一八五五八號），聲請再審，本院裁定如左：
    主  文
再審之聲請駁回。
    理  由
一、聲請再審意旨略以：按「有罪之判決確定後，有左列情形之一者，為受判決人之
    利益，得聲請再審... (六)因發現確實之新證據，足認受有罪判決之人應受無罪、
    免訴、免刑或輕於原判決所認罪名之判決者。」刑事訴訟法第四百二十條第一項
    第六款定有明文。次按「判決後成立之文書，如其內容係根據另一成立於法院判
    決前之證據作成者，應認有新證據之存在。」，最高法院七十五年台上字第七一
    五一號判例可供參考。查被告於前開傷害案件迭稱當時係因許立彥向伊恐嚇「要
    你兒子小心一點」等語，且許某先為傷害行為，伊係基於正當防衛行為資為抗辯
    ，惟皆為一、二審法院所不採。然被告另案告訴許某恐嚇危害安全罪，經板橋地
    方法院檢察署以八十八年偵字第二○七一二號將許立彥提起公訴，雖板橋地方法
    院以八十九年易字第三○八七號判決許某無罪，惟檢察官上訴後，鈞院八十九年
    十二月三十日以八十九年上易字第四二五三號判決「原判決撤銷。許立彥以加害
    身體之事恐嚇他人，致生危害於安全，處罰金壹仟元，如易服勞役，以佰元折
    算壹日。」。本件傷害案件之發生，實肇因於許某先以拳腳相向、以上開加害被
    告稚子嚴卿旭身體之事恐嚇被告，致生危害於安全乙節，既業經鈞院前開刑事確
    定判決所是認，乃揆上說明，被告行為是否符合前開不罰行為之列，從而受無罪
    之判決，即非無再審詳予推究之餘地。綜上，本件洵有聲請再審之事由，爰依刑
    事訴訟法第四百二十條第一項第六款、第四百二十六條第一項、第四百二十九條
    等規定聲請再審云云。
二、刑事訴訟法第四百十三條第一項第六款（修正前）所謂發見確實之新證據，係指
    該項證據，事實審法院於判決前因未經發見，不及調查斟酌，至其後始行發見者
    而言，若判決前已經當事人提出或聲請調查之證據，經原法院捨棄不採者，即非
    該條所謂發見之新證據，不得據為聲請再審之原因，最高法院二十八年抗字第八
    號著有判例。查，受判決人甲○○在本院八十八年度上易字第一四四二號傷害案
    審理中即曾辯稱：伊是遭許立彥強拉下車並出言恐嚇，才拿鐵管自衛，係正當防
    衛等語（見原確定判決理由欄第二行、第三行）。經原確定判決敘明「另刑法第
    二十三條所稱之『正當防衛』係指對於現在不法之侵害而出於防衛自己或他人或
    他人權利之行為，倘侵害行為若已過去或行為人所實施者為報復行為，即不得主
    張正當防衛，本件被告甲○○縱因遭被告許立彥毆打而有防衛之必要，其採取隔
    擋之措施即可，然其竟於被告許立彥跑入巷內後，復自後追上，以鐵管毆擊被告
    許立彥之臉部，導致被告許立彥臉部受有彎型裂傷、橫長五公分、縱長六公分，
    寬三公分、深一點五公分及合併眼輪匝大小顴肌斷裂之嚴重傷害，此顯係基於傷
    害故意之報復行為，被告甲○○藉詞主張正當防衛，亦無可採」云云（見原確定
    判決第四頁理由欄），而為原確定判決法院捨棄不採。揆諸首揭判例意旨，再審
    聲請人以本院另案八十九年度上易字第四二五三號判決，認定被害人許立彥有對
    再審聲請人恐嚇，以渠係正當防衛為由，並執以為發見之新證據聲請再審，自無
    理由，而應駁回。
三、受判決人另引用最高法院七十五年台上字第七一五一號判例，觀其內容，核與聲
    請再審意旨並無任何關聯，併此敘明。
四、據上論斷，應依刑事訴訟法第四百三十四條第一項裁定如主文。
中      華      民      國    九十      年      三      月    二十八    日
                              臺灣高等法院刑事第十二庭
                                  審判長法  官   劉  景  星
                                        法  官   陳  志  洋
                                        法  官   陳  博  志
右正本證明與原本無異。
不得抗告。
                                        書記官   陳  嘉  文
中    華    民    國     九十     年      三        月       三十       日


司法院資訊處製作；財團法人民間司法改革基金會備份。
